【裁判字號】    97,訴,2726
【裁判日期】    980407
【裁判案由】    侵權行為損害賠償
【裁判全文】
臺灣板橋地方法院民事判決              97年度訴字第2726號
原      告  甲○○○○原名劉.
被      告  乙○○
            丁○○
            丙○○
上列當事人間請求侵權行為損害賠償事件，本院於民國98年3 月
13日辯論終結，判決如下：
    主      文
原告之訴及假執行之聲請均駁回。
訴訟費用由原告負擔。
    事實及理由
一、原告起訴主張：
  (一)原告與被告等均為臺北縣板橋市○○街108 巷「玫瑰森活社
    區公寓大廈」（下稱玫森社區）之住戶，被告乙○○並曾擔
    任玫森社區管理委員會（下稱玫森社區管委會）第6 屆及第
    7 屆之主任委員，原告則擔任第8 屆玫森管委會之消防委員
    。詎被告等於95年5 月2 日下午8 時許，在玫森社區會議室
    內之公眾得出入場所，均參與玫森社區第8 屆5 月份第1次
    管理委員聯席會議（亦開放住戶參加），會議中，管委會各
    委員討論第5 項「管委會名譽受損處理」之議題時，被告乙○○因原告提及「管委會不允許人家這麼做，我們這麼辛苦
    的查帳做事，你給人家寫這樣子，從上一屆（指被告乙○○
    任主委時）的帳，查到現在最近才交接而已」等語，引發被
    告乙○○不滿，而就其任主委之第7 屆管委會與原告間之民
    事訴訟（延續至第8 屆管委會），因原告訴請侵權行為損害
    賠償事件，業經本院94年度小上字第82號民事判決原告勝訴
    確定（玫森社區管委會應給付新臺幣63,000元及利息），被
    告乙○○竟意圖散布於眾，公然稱：「那是他放水的啦，我
    跟你講啦」、「沒繳管理費，竟然還可以領錢」、「講一個
    難聽點，那錢拿吃藥啦」等指摘、傳述無關會議議題而足以
    毀損原告名譽之事。被告丁○○亦意圖散布於眾，當場稱：
    「沒繳管理費也可以拿，你架猴（臺語，你很厲害之意）」
    ，指摘、傳述足以毀損原告名譽之事。被告丙○○則在會議
    室窗戶外之公共場所，於原告說話後，以下巴指向原告稱：
    「不見不笑（臺語發音，不要臉之意）而公然侮辱原告（繼
    而於原告稱：「…我很痛心」時，被告丙○○亦回應稱：「
    噢！我擱卡心疼（臺語發音）」）。案經原告訴請臺灣板橋
    地方法院檢察署檢察官偵辦後，被告等均經本院以97年度簡
    字第65號判決有罪確定。被告3 人在公眾場所，竟公然對原
    告謾罵，詆毀原告名譽，被告乙○○之言詞更為惡毒，使原
    告因遭侮辱而至感痛苦，依據民法184 第1 項前段、第19 5
    條第1 項前段規定，原告當能請求被告乙○○賠償新臺幣（
    下同）50萬元，被告丁○○、丙○○各賠償10萬元之精神慰
    撫金，以資慰藉。
  (二)對被告答辯之陳述：本件請求權時效起算的時間應自臺灣板
    橋地方法院檢察署檢察官於96年11月26日聲請簡易判決處刑
    時起算。
  (三)聲明：1.被告乙○○應給付原告50萬元及自起訴狀繕本送達
    翌日起至清償日止，按年息百分之5 計算之利息。2.被告丁○○應給付原告10萬元及自起訴狀繕本送達翌日起至清償日
    止，按年息百分之5 計算之利息。3.被告丙○○應給付原告
    10萬元及自起訴狀繕本送達議日起至清償日止，按年息百分
    之5 計算之利息。4.前3 項聲明，請准宣告假執行。
二、被告3 人則以：其等並無誹謗或公然侮辱之行為，且本件發
    生於95年5 月2 日，依民法第197 條第1 項規定，原告侵權
    行為損害賠償請求權已罹於時效等語置辯。併為答辯之聲明
    ：(一)原告之訴及其假執行聲請均駁回。(二)如受不利之判決，
    願提供擔保請准宣告免為假執行。
三、得心證之理由：
  (一)按因侵權行為所生之損害賠償請求權，自請求權人知有損害
    及賠償義務人時起，2 年間不行使而消滅；自有侵權行為時
    起，逾10年者亦同，民法第197 條定有明文。
  (二)本件原告主張於95年5 月2 日下午8 時許，在玫森社區會議
    室內之公眾得出入場所，玫森社區第8 屆5 月份第1 次管理
    委員聯席會議中，被告乙○○、丁○○有上開誹謗、被告丙○○有前揭公然侮辱之行為，業經本院以97年度簡字第65號
    判決有罪確定等事實，據其提出前開刑事判決影本1 份為證
    。惟此為被告等所否認，且以上開情詞置辯。是本件首應審
    究者，乃原告之侵權行為損害賠償請求權是否已逾2 年時效
    而消滅？
  (三)經查，玫森社區於95年5 月2 日下午8 時許，在該社區會議
    室內，召開第8 屆5 月份第1 次管理委員聯席會議，兩造均
    有參加會議乙節，為兩造所不爭執；嗣被告等因於上開時地
    會議進行中，分別有對原告誹謗、公然侮辱之行為，經本院
    以97年度簡字第65號刑事判決有罪確定等情，復經本院依職
    權調取上開刑事案件卷宗核閱無誤，並有該刑事判決暨臺灣
    板橋地方法院檢察署檢察官96年度偵續字第446 號聲請簡易
    判決處刑書各1 份在卷可憑（見本院卷第52至61頁）。足見
    原告於95年5 月2 日遭被告3 人誹謗、公然侮辱之際，即已
    知悉被告等涉有誹謗、公然侮辱之行為，對該侵權行為所造
    成之損害及賠償義務人當已知悉。揆諸前揭說明，其侵權行
    為損害賠償請求權之消滅時效應自95年5 月2 日起算2 年，
    惟原告遲至97年12月4 日始提起本訴，有起訴狀上之本院收
    狀戳章日期可稽（見本院卷第1 頁），是原告起訴時，其侵
    權行為損害賠償請求權顯已逾2 年時效而消滅。此外，原告
    並未舉證證明有何其他中斷消滅時效之事由，則其侵權行為
    損害賠償請求權確已逾2 年時效而消滅甚明。
四、綜上所述，原告主張被告等有上開侵權行為，應負侵權行為
    損害賠償責任等情，縱然屬實，惟其請求權已罹於2 年時效
    而消滅，則被告等為時效抗辯，即有理由。從而原告依侵權
    行為法律關係，請求被告等給付首揭金額，為無理由，應予
    駁回。又原告之訴既經駁回，其假執行之聲請即失所附麗，
    應併駁回之。
五、本件事證已臻明確，兩造其餘攻擊防禦方法及未經援用之證
    據，經審酌後，核與判決結果不生影響，爰不一一論述。
六、據上論結，本件原告之訴為無理由，爰依民事訴訟法第78條
    ，判決如主文。
中    華    民    國    98    年    4     月    7     日
                  民事第二庭    法  官  張筱琪
以上正本係照原本作成
如對本判決上訴，須於判決送達後20日內向本院提出上訴狀
中    華    民    國    98    年    4     月    7     日
                                書記官  連思斐


司法院資訊處製作；財團法人民間司法改革基金會備份。
